---
title: "Introducción a Quarto"
format:
  html:
    toc: true
    toc-depth: 2
---

# ¿Qué es Quarto?

**Quarto** es una herramienta de publicación científica y técnica que permite crear documentos reproducibles, presentaciones, libros, sitios web y dashboards combinando texto, código y visualizaciones en un solo archivo.

Es el sucesor natural de R Markdown, compatible con múltiples lenguajes de programación (R, Python, Julia, Observable JS) y enfocado en la reproducibilidad y presentación profesional de contenidos.

> Sitio oficial: [https://quarto.org](https://quarto.org)



# ¿Cómo funciona Quarto?

Quarto utiliza archivos con extensión `.qmd` (Quarto Markdown), los cuales integran:

- Texto escrito en **Markdown**.
- **Bloques de código ejecutables** (R, Python, etc.).
- Gráficos, tablas y salidas interactivas.
- Estilos personalizables y salida a múltiples formatos.

El flujo básico es:

1. Escribes un documento `.qmd`.
2. Ejecutas el código embebido.
3. Quarto genera automáticamente un documento final en HTML, PDF o presentación.



# ¿Para qué se usa Quarto?

Quarto es una herramienta versátil. Algunos usos comunes incluyen:

- Informes técnicos y reproducibles.
- Presentaciones académicas (`revealjs`, `beamer`).
- Dashboards con `Shiny`.
- Libros y sitios web interactivos.
- Documentación para proyectos de ciencia de datos.



# Estructura básica de un archivo `.qmd`

## Encabezado YAML

Cada archivo inicia con un bloque YAML entre líneas ``, donde defines metadatos y el formato de salida:

```yaml

title: "Mi primer informe"
author: "Francisco Alfaro"
format: html

```

## Texto en Markdown

Usas sintaxis estándar:

```markdown
# Título principal
## Subtítulo
- Lista de puntos
**Negrita** y *cursiva*
```

## Bloques de código

Puedes incluir código de R o Python con triple tilde invertida y el lenguaje:

```r
```{r}
summary(cars)
```

```

También puedes configurar los chunks con opciones:

```r
```{r, echo=TRUE, message=FALSE}
plot(cars)
```

```



# Principales formatos de salida

Puedes renderizar documentos en múltiples formatos:

- **HTML**: `format: html`
- **PDF**: `format: pdf`
- **Presentaciones**: `format: revealjs` o `beamer`
- **Books/Sites**: definidos en `_quarto.yml`



# Ventajas de usar Quarto

- Soporte multi-idioma (R, Python, Julia, etc.)
- Reproducibilidad total
- Integración con `ggplot2`, `dplyr`, `matplotlib`, `plotly`, etc.
- Salidas visuales de alta calidad
- Ideal para proyectos colaborativos y académicos



# Recursos adicionales

- Documentación oficial: [https://quarto.org/docs/](https://quarto.org/docs/)
- Guía de inicio rápido: [https://quarto.org/docs/get-started/](https://quarto.org/docs/get-started/)
- Ejemplos de uso: [https://quarto.org/docs/gallery/](https://quarto.org/docs/gallery/)

